【裁判字號】    89,訴,216
【裁判日期】    890913
【裁判案由】    返還定金
【裁判全文】
臺灣彰化地方法院民事判決  八十九年度訴字第二一六號
    原      告  甲○○
    訴訟代理人  黃精良律師
    被      告  乙○        住.
右當事人間請求返還定金事件，本院判決如左：
    主      文
原告之訴暨假執行之聲請均駁回。
訴訟費用由原告負擔。
    事      實
甲、原告方面：
  一、聲明：被告應給付原告新台幣四百萬元及自本起訴狀繕本送達於被告翌日起至
      清償日止，按年息百分之五計算之利息，並願供擔保，請准予宣告假執行。
  二、陳述：
  （一）原告前因欲購買農地興建雞舍，請訴外人吳烏頭及陳順諒代為物色，被告明
        知伊所有坐落彰化縣芳苑鄉○○段第三五一號及同段第三五二號土地及二林
        鎮○○段萬興小段第四一五之一號等三筆土地間有一條農路橫貫其中，地形
        不良，不便耕作，未經政府之許可，即擅自將農路改道成長方形，又明知第
        四一五土地為訴外人陳慶修所有，而非伊所有，伊僅無權占耕而已，被告竟
        向原告騙稱上開四筆土地均為伊所有，伊改道後地形尚稱方整，極適於建雞
        舍養雞之用，原告因在訂約時未向地政機關申請地籍圖及土地登記簿謄本，
        致不知第四一五號土地為他人所有，而以新台幣（下同）八百十四萬七千元
        之高價向被告承買，並於訂約時即付二百萬元之定金予被告，並約定鑑界後
        再付六百萬元，迨本年一月四日鑑界時始獲悉該第四一五號土地為訴外人陳
        慶修所有，該筆地之所有權人陳慶修已向原告及被告表示欲收回該筆土地，
        不同意被告改道，希望依原道而行，如此將使原告向被告所購之土地無法申
        請牧場登記養雞，抑且道路勢必轉折難行，雞場亦將因地形之不良，而難予
        完整之規劃，足見原告顯受被告之欺騙。查契約書第十三條規定：「乙（指
        被告）方應保證產權之完整，絕無與他人發生任何糾葛及設定他項權利，倘
        有類似情事發生，應於甲方（指原告）支付第二次款前負責排除，若逾期仍
        未理直，被告得不經催告逕行解除契約，乙方並應依本約第十二條規定負違
        約賠償責任。」復查契約書第五條規定：「本約不動產如原有設定抵押貸款
        ，應於第一次付款同日清償並塗銷」、契約書第十二條規定：「乙方如不履
        行本契約時，得由甲方解除契約，乙方所收之定金及價金應於違約日起十日
        內加倍返還，甲方作為違約賠償金。」被告所出售予原告之土地先前已為二
        林鎮農會設定一筆本金最高限額二百萬元及一筆本金最高限額一千九百五十
        萬元之抵押權登記，依契約書第十三條之規定，被告應於原告支付第二次款
        即六百萬元前，即應負責塗銷排除，被告亦未負責塗銷排除，是被告顯然有
        違約及向原告詐騙，原告依民法第九十二條之規定，特向被告表示撤銷本件
        之買賣。原告於八十九年一月廿日曾以福興郵局第五號存證信函向被告表示
        上情，並限其應於文到一星期內解決第四一五號土地及路地之瑕疵與抵押權
        之債務，逾期即解除契約，不另表示，被告並未於原告所定之期限內除去應
        負責之瑕疵，故買賣契約顯為原告所解除，則原告依契約書第十三條及第十
        二條之規定自應依所收之定金加倍返還予原告，民法第二百四十九條第三款
        規定契約因可歸於受定當事人之事由，致不能履行時，該當事人應加倍返還
        其所受之定金，被告所出賣予原告之土地其中第四一五號土地既非被告所有
        ，則屬給付不能，被告依該條款之規定，亦應加倍返還原告所受之定金，原
        告基上理由，特請  鈞院判如聲明。
  （二）原告向被告購買土地目的是為蓋雞舍養雞，而雞場自以地形方整為宜，證人
        吳烏頭及塗得意即證稱確有此事，可見原告之主張實在。雖然被告出賣土地
        在看現場時有向原告表明有一條路斜角貫通系爭土地，被告另在土地周圍開
        路通行，但被告並未向原告表明第四一五號土地為別人所有，被告是在八十
        八年十二月十六日早上引導原告及介紹人至現場看地形，當時是種紅蘿蔔的
        地方包括訴外人陳慶修所有之第四一五號土地在內，故看起來地形尚屬方整
        ，但被告並未據實向原告及介紹人表明種紅蘿蔔之地方有一部分不是伊所有
        ，又當時原告及訴外人馬秀芬代書均未聲請地籍圖，致原告及代書均不知第
        四一五號土地非被告所有，是日下午才在馬代書事務所訂約，原告當場簽發
        八十八年十二月十七日期面額二百萬元之支票作定金交予被告，在簽約當時
        代書並未申請土地登記簿謄本及地籍圖，故原告不知第四一五號土地為他人
        所有，當時馬代書僅憑被告所提出之土地所有權狀所載之地號及面積抄錄於
        契約書，馬代書是於八十八年十二月十七日始向地政事務所申請地籍圖，因
        被告所出賣之土地其中二筆地即第三五一號及第三五二號位於芳苑鄉○○段
        ，其中第四一五之一號土地是位於二林鎮○○段萬興小段，不同地段，地籍
        圖無法同時影印在一起，馬代書申請地籍圖後無法拼湊被告正確之位置，是
        馬代書請仲介人拿地籍圖予被告，被告才正確地拼湊地籍圖之位置，而將拼
        湊地籍圖轉交予原告，原告才確實知悉為被告所騙，原告曾向馬代書表示被
        告有欺騙，原告不願再向被告承買，馬代書向原告說如支票不兌現的話，將
        來會為被告請求賠償，勸原告先讓被告兌現支票，以後再向被告爭議，原告
        恐怕為被告請求違約金，迫不獲已，才讓被告兌現該張支票。證人塗得意在
        鈞院證稱鑑界後才知道，但買賣土地時沒有包含他人之土地，於定金二百萬
        元支票交付後才發現地籍圖不符，買賣當時不知情，買主於鑑界後才知道買
        賣土地時沒有包含他人之土地（即指第四一五地號土地），筆錄誤寫為賣主
      顯有錯誤，因賣主本來即應該知道，又稱雙方看現場時被告並沒有表示那塊
        四一五地號土地為他人所有云云，由證人之證言以觀，很顯然被告在引導原
        告及介紹人看現場時沒有表示伊所種紅蘿蔔之第四一五號土地是他人所有，
        致原告誤認為該筆地亦屬被告所有，而誤以為地形尚稱完整，訂約當時因馬
        代書未申請地籍圖，故在簽約時，不知現狀與所約定者不同，馬代書在簽約
        時僅依被告所提出土地所有權狀之地號及面積抄錄，原告自無從知悉地形不
        完整。
  （三）被告所出賣予原告之土地，經向二林鎮農會設定最高限額一千九百五十萬元
        之抵押權，目前尚欠該農會一千二百萬餘元，此為被告所自認之事實，查契
        約書第十三條規定，乙方保證本約產權完整，絕無與他人設定他項權利或與
        他人發生任何糾葛，倘有類似情事發生或第三人提出主張任何權利查封時，
        應於甲方支付第二次款（指六百萬元）前負責排除，並賠償甲方因此所受之
        一切損害，乙方並應依第十二條規定負違約賠償責任，被告迄今仍未負責塗
        銷抵押權登記，並排除第四一五號土地之產權問題，第四一五號土地所有權
        人陳慶修已在鑑界時向伊表示異議，因被告拒不交還，陳慶修刻已向  鈞院
        簡易法庭訴請被告交還土地，上開事實亦據陳慶修結證屬實，可見被告已有
        違約。又在訂約時被告並未拿出土地登記簿謄本及地籍圖予原告觀看，僅由
        被告拿土地所有權狀供代書抄寫，代書是在八十八年十二月十七日即訂約之
        翌日才向地政機關申請地籍圖，此有呈後之地籍圖所載之日期可證，可見在
        訂約時，原告無從查悉其所指定出賣予原告之土地，不包括第四一五號土地
        ，而被告在訂約時並未向原告表明第四一五號土地非屬其所有，如今欠缺第
        四一五號土地，則地形即缺缺方整，而不宜於蓋雞舍使用，證人即介紹人吳
        烏頭即如此陳述，則被告所出賣予原告之土地顯有瑕疵，則原告解約應屬合
        法。
  （四）查坐落二林鎮○○段萬興小段第四一五號土地，是位於二林鎮○○段，被告
        於前次開庭時稱伊是將位於芳苑鄉方面之無名地出賣予原告（意指芳苑鄉○
        ○段），  鈞院筆錄漏未記載，原告認為此為重要之關鍵陳述，有必要求證
        於錄音帶，將其陳述補記於筆錄中，查被告所指之無名地既然是指位於芳苑
        鄉，而非指二林鎮，則可見被告在買賣當初並未將坐落二林鎮○○段萬興小
        段第四一五號土地列為無名地在內，況被告一再辯解伊不知該第四一五號土
        地是別人的及第四一五號土地位在何處，是經鑑界後才知道，既然如此，即
        表示被告在訂約之際並未向原告表明第四一五號土地為別人的，被告亦自認
        地籍圖是在訂約後才申請，再觀乎呈卷之地籍圖是在訂約後才向地政事務所
        申請，介紹人塗得意於  鈞院證稱鑑界後賣主才知道第四一五號土地非屬被
        告所有，於定金二百萬元支付後才發現地籍圖不符，買賣土地時沒有包含他
        人之土地，如今第四一五號土地既非屬被告所有，而地主陳慶修又在訴請被
        告交還土地，則系爭地顯然因地形不良，而不適於蓋雞舍，則原告解除契約
        自屬有理。再查契約書第十二條規定，甲方如不依約交付殘餘價金或因可歸
        責於甲方之事由，致不能如期交付價金時，得由乙方解除契約，所交付定金
        及價金全數由乙方沒收作為違約金。此為違約金之規定，最高法院五十一年
        台上字第一九號判例要旨「約定之違約金是否過高，應就債務人若能如期履
        行債務時，債權人可得享受之一切利益為衡量之標準，而非以僅約定一日之
        違約金額若干為衡量之標準」、最高法院四十九年台上字第八○七號判例要
        旨「當事人約定契約不履行之違約金過高者，法院固得依民法第二百五十二
        條以職權減至相當之數額，惟是否相當仍須依一般客觀事實、社會經濟狀況
        及當事人所受損害情形，以為酌定標準，而債已為一部履行者，亦得比照債
        權人所受利益減少其數額。」原告所付之定金高達二百萬元之譜，其後不願
        付尾款，乃是出自被告之違約及欺騙，原告並非無故不付款，原告認為被告
        違約，退步言之，縱使認為原告違約，但被告實際上並無任何損害，其向銀
        行貸款應予償還本金及利息，是為其應盡義務，被告沒收原告全部之定金作
        為違約金，顯然過高，被告既無任何損失，即應全部退還原告。
  （五）被告辯稱坐落二林鎮○○段萬興小段第四一五地號土地是為無名地，是向證
        人施石定承買，查四一五地號於四十年間面積為０．二六六０公頃，六十年
        四月二十二日才另分割出第四一五之一及地四一五之二等二筆，四十二年三
        月十六日即登記為國有，管理機關為彰化縣政府，嗣四一五地號土地先放領
        予施水卿及施議芳，該二人在六十八年十一月七日出賣予陳丁域，陳丁域死
        後由陳慶修繼承，同段第四一五之一地號土地彰化縣政府在六十七年六月十
        三日放領予陳志添，同年十一月陳志添出賣予被告，可見，第四一五地號及
        第四一五之一地號二筆土地原即放領予不同之人，被告怎可不知每筆土地之
        界址之所在及面積，被告所舉之證人施石定對第四一五地號何時賣、有無放
        領取得、及其子施議芳所登記之第四一五地號土地如何而來均一無所悉，其
        證言自不足取。況第四一五地號土地是由施水卿、施議芳出賣予被告，為何
        登記予陳丁域，而不登記予被告，且此筆土地始終即為國有財產局放領予施
        水卿二人，顯屬有主地，被告竟辯稱為向施石定購買之無主地，不知四一五
        地號為他人所有，自與事實不符，其明知而故為隱瞞，顯然詐欺。
   三、證據：提出不動產買賣契約書影本、地籍圖謄本影本、土地登記簿謄本、存
       證信函影本，並請求訊問證人吳烏頭、塗得意、陳慶修、施石定。
乙、被告方面：
  一、聲明：求為判決如主文所示。
  二、陳述：
  （一）兩造於八十八年十二月十六日，就系爭三筆土地定有買賣契約，依契約書第
        一條明載，買賣之標示僅為二林鎮○○段萬興小段四一五之一及芳苑鄉○○
        段第三五一及同段第三五二地號等三筆土地，且原告於成立本件買賣前亦前
        往實地勘查地貌地形，兩造均同意按現行地貌地形點交，被告就本件土地之
        買賣，係依地政機關所登記之實際權利狀態及地籍圖所載之地形出售予原告
        ，至草湖段第四五一地號土地非本件買賣之標的，其所有權為何人，與本件
        買賣關係無涉，被告於出賣土地時，不曾於買賣契約書或口頭上擔保原告就
        承買土地申請任何用途之保證，原告所承買之耕地其承受點交後如何利用與
        買賣無關，又被告所出賣之三筆土地，雖有二林鎮農會設定本金最高限額新
        台幣二百萬元及一千九百五十萬元之抵押權登記＜然該二筆抵押權之債權係
        除出售之三筆土地外，尚有數筆未出賣之土地共同擔保，且實際擔保之債權
        ，非如設定金額，被告就前項抵押權設定，已向二林鎮農會辦妥逐筆清償，
        逐筆塗銷抵押權，而所出賣之價款金額高於應清償之債權金額，並不影響原
        告之權利。依買賣契約第三條規定，被告於八十九年一月四日已申請二林鎮
        地政事務所鑑界完畢，原告應於同日在交付被告價款六百萬元，俾供被告向
        二林鎮農會清償貸款及辦理抵押權塗銷登記，詎原告竟假借與契約不相關之
        理由拒不依約履行，按土地雖有抵押權之設定，但不影響土地所有權之移轉
        ，且原告僅支付被告二百萬元之訂金，如原告恐價金支付後被告不依約清償
        時，亦得先辦理所有權移轉登記完畢後扣除清償債務後之餘額價款再支付予
        被告，又被告於定立契約後即將土地所有權狀、印鑑證明、印鑑章、身分證
        明文件交原告所指定之代書，以便辦理所有權移轉登記，出賣之土地所有權
        確為被告所有，並不發生給付不能之情形。被告於八十九年一月二十六日＜
        以員林郵局存證信函第七七號函原告，同時催告原告收受信函後起七日內履
        行買賣契約第三條之義務，原告經催告後不於七日內履行，被告逕將契約解
        除並沒入二百萬元之訂金充當違約金，依法並無不合。依民法第二百四十條
        第一項第二款，契約因可歸責於付訂金原當事人之事由，致不能履行，定金
        不得請求返還。因本件係因原告之違約而發生契約無法履行，從而原告請求
        被告之給付，為無理由。
  （二）當初賣土地時，不知占用到陳慶修之土地，兩造訂約時，並未請代書申請土
        地登記簿謄本及地籍圖予原告。六十一年時向施石定購買土地時，他告知第
        四一五地號土地為未登記之無名地，又兩造於看現場時，有向原告表示買賣
        之標的包含無名地即四一五地號土地，並向原告表明土地有一部分為無名地
        ，但不知靠近何處，經鑑界後才知道，且雙方於訂約時有將無名地及業主地
        分開價格出售，無名地係依業主地每分一百三十六萬元之五分之二計算，至
        於詳細面積，等鑑界後再算。
  三、證據：提出不動產買賣契約書影本、存證信函影本為證。
丙、本院依職權函查坐落二林鎮○○段萬興小段第四一五地號土地於六十八年間放領
    前，是否曾出租予民眾耕作使用，並調閱同地段第四一五之一地號及坐落芳苑鄉
    ○○段第三五一、三五二地號等三筆土地之謄本資料，並調閱八十九年度斗簡字
    第一０八號交還土地卷宗。
    理      由
一、原告主張前因欲購買農地興建雞舍，經委請訴外人吳烏頭及陳順諒代為物色，而
    向被告購買其所有，坐落彰化縣芳苑鄉○○段第三五一號及同段第三五二號土地
    及二林鎮○○段萬興小段第四一五之一號等三筆土地，兩造並於八十八年十二月
    十六日簽定買賣契約，原告並於訂約同時，支付定金二百萬元之事實，已據其提
    出不動產買賣契約書影本、地籍圖謄本影本及土地登記簿謄本為證，且為被告所
    不爭，復經證人吳烏頭、塗得意到庭結證屬實，堪信為真實。
二、原告復主張被告明知前開三筆土地間有一條農路橫貫其中，地形不良，不便耕作
    ，竟擅將農路改道成長方形，又明知第四一五土地為訴外人陳慶修所有，伊僅無
    權占耕而已，竟向原告騙稱上開四筆土地均為伊所有，經被告改道後地形尚稱方
    整，極適於建雞舍養雞之用，致使原告陷於錯誤，在訂約時未向地政機關申請地
    籍圖及土地登記簿謄本，而以八百十四萬七千元之高價向被告承買，迨八十九年
    一月四日鑑界時始獲悉該第四一五號土地為訴外人陳慶修所有，且陳慶修已向原
    告及被告表示欲收回該筆土地，不同意被告改道，希望依原道而行，如此將使原
    告向被告所購之土地無法申請牧場登記養雞，抑且道路勢必轉折難行，雞場亦將
    因地形之不良，而難予完整之規劃，且被告所出售予原告之三筆土地，先前已為
    二林鎮農會設定一筆本金最高限額二百萬元及一筆本金最高限額一千九百五十萬
    元之抵押權登記，依契約書第十三條之規定，被告應於原告支付第二次款即六百
    萬元前，即應負責塗銷排除，被告亦未負責塗銷排除，是被告顯然有違約及向原
    告詐騙，原告除得依民法第九十二條之規定，向被告表示撤銷本件之買賣，並於
    八十九年一月廿日以存證信函向被告表示上情，並限其應於文到一星期內解決第
    四一五號土地及路地之瑕疵與抵押權之債務，逾期即解除契約，而被告並未於原
    告所定之期限內除去應負責之瑕疵，是兩造買賣契約應已解除，則原告依契約書
    第十三條及第十二條之規定自應依所收之定金加倍返還予原告，另依民法第二百
    四十九條第三款規定，被告亦應加倍返還其所受之定金等語。惟為被告所否認，
    並以前揭情詞置辯。是本件首要釐清者，為原告是否因被告之詐欺而簽定不動產
    買賣契約。經查：
（一）據本件不動產賣賣契約之介紹人即證人吳烏頭於本院審理時證稱：「原告說要
      買四方地，被告也跟原告講之前有一條路斜角貫通此塊土地，買主也在場有聽
      到，我們看現場時那條路已不存在，被告在那裡種紅蘿蔔，被告另在土地周圍
      開路通行。」、「（買賣土地時知否土地之地號）看土地時不知道，到代書處
      才知道，被告有提到土地有分屬二林鎮及芳苑鄉。」、「（買賣契約書為何寫
      業主地及無名地）無名地指雙方買賣土地鑑界多出之土地，每分地為五十四萬
      四千元，以五分之二價格來計算。」、「總價是業主地之總價再加上鑑界後多
      出土地之價格一起計算。」證人塗得意證稱：「（買賣時有無包含他人之土地
      ）鑑界後才知道，但買賣時沒有包含他人之土地。」、「於訂金二百萬元支付
      後才發現與地籍圖不符，買賣當時不知情，賣主於鑑界後才知道。」、「（雙
      方看現場時被告有無表示四一五地號土地為他人所有）沒有。」、「（賣方有
      無向買方表示四一五地號買來後再賣給買方）沒有，是我們向買方表示要他與
      地主洽談。」等語（見本院八十九年三月二十一日言詞辯論筆錄），堪認原告
      於成立本件買賣前，曾前往實地勘查地貌地形，對土地上既有道路有何更動均
      應了解，而被告當時確實不知其所耕作部分有無占用及他人之土地，當然無從
      負起告知之義務。
（二）又兩造所簽定之不動產買賣契約書內容，其第一條約定：土地坐落及買賣之標
      示為二林鎮○○段萬興小段四一五之一地號土地及芳苑鄉○○段第三五一及同
      段第三五二地號等三筆土地，並未載明包含二林鎮○○段萬興小段第四一五地
      號之土地，且按諸前揭證人所言，亦足信被告於系爭土地之買賣，並不知有該
      筆四一五地號土存在，亦未向原告詐稱該四一五地號土地屬其所有，況觀諸兩
      造買賣契約書第二條就買賣價款之約定，分成業主地及無名地分別計價，應可
      推知原告於簽定買賣契約當時，即已明瞭被告所耕用之土地除前開屬其名下之
      三筆土地外，尚有其他土地存在。
（三）查兩造於勘查現場時，被告固占用與其所有之坐落二林鎮○○段萬興小段第四
      一五之一地號土地相鄰之同段第四一五地號土地種植紅蘿蔔，為被告所不爭，
      並經證人吳烏頭證述在卷，而第四一五地號土地之所有人陳慶修，亦對被告提
      起交還土地之訴，並據本院調閱八十九年度斗簡字第一０八號交還土地卷宗查
      核屬實，然按兩造所簽定之不動產買賣契約書之第二條約定：買賣價款經雙方
      議定每分地（買賣契約誤載為每甲地，此經兩造陳明在卷）業主地為一百三十
      六萬元整，無名地為五十四萬四千元整，買賣總價業主地為八百一十四萬七千
      元，無名地於測量實地（鑑界）後再計價等語，而查被告所有之二林鎮○○段
      萬興小段四一五之一地號土地及芳苑鄉○○段第三五一及同段第三五二地號等
      三筆土地，面積共為五千八百九十九平方公尺，而每分地約為九百七十平方公
      尺，則屬被告所有之前開三筆土地共約有六分地，是兩造約定之買賣總價業主
      地為八百一十四萬七千元，自應僅指被告所有之二林鎮○○段萬興小段四一五
      之一地號土地及芳苑鄉○○段第三五一及同段第三五二地號等三筆土地出賣總
      價，至其他為被告所占用而非登記於被告名下之土地，依兩造約定，如於鑑界
      後，為無名地（即不屬任何人之土地）者，則另以每分地五十四萬四千元計價
      ，換言之，如鑑界後，非屬業主地或無名地者，自不在兩造買賣契約之範圍。
      準此，兩造於鑑界後，雖發現被告占用之坐落二林鎮○○段萬興小段第四一五
      地號土地為訴外人陳慶修所有，惟該地既非業主地，亦非無名地，自非屬兩造
      買賣契約之標的，此種情事，應屬兩造於簽約時得以預期之事項，是原告至現
      場看地形當時，被告種紅蘿蔔的地方雖包括訴外人陳慶修所有之第四一五號土
      地在內，且與被告所有之三筆土地連接，致地形尚屬方整，但原告既得以預期
      部分土地可能於鑑界後不屬買賣標地之一部，而使其買受之土地難呈方整，亦
      無從審認被告有何誤導原告之處。
（四）按被詐欺而為意思表示者，依民法第九十二條第一項之規定，表意人固得撤銷
      其意思表示，惟主張被詐欺而為表示之當事人，應就此項事實負舉證之責任，
      最高法院四十四年台上字第七五號判例參照。綜上所述，依現存事證，顯無從
      查明兩造之不動產買賣契約，乃因被告施行詐術致原告陷於錯誤所簽定，原告
      復未能據證證明被告曾故意以不實之事，令其因錯誤而為本件土地買賣之意思
      表示，從而原告主張本件買賣契約乃因受被告詐欺所致，詢無足採。
三、次按兩造所簽定之不動產買賣契約書第十三條約定：「乙方（指被告）應保證產
    權之完整，絕無與他人發生任何糾葛及設定他項權利或租約等情事，倘有類似情
    事發生或第三人提出主張任何權利查封時，應於甲方（指原告）支付第二次款前
    負責排除，並賠償甲方因此所受一切損害，若逾期仍未理直，甲方得不經催告逕
    行解除契約，乙方並應依本約第十二條規定負違約賠償責任。」，契約書第五條
    約定：「本約不動產如原有設定抵押貸款，應於第一次付款同日清償並塗銷，或
    由甲方承受原債務抵充部分價金」。而查被告所出售予原告之坐落二林鎮○○段
    萬興小段四一五之一地號土地及芳苑鄉○○段第三五一及同段第三五二地號等三
    筆土地，前固曾為二林鎮農會設定一筆本金最高限額二百萬元及一筆本金最高限
    額一千九百五十萬元之抵押權登記，且迄今未為塗銷，為被告所自認，並有土地
    登記簿謄本可查，然按諸兩造契約書第三條約定：「本約成立同時，由甲方給付
    乙方二百萬元作為定金，並充為價金之一部，．．．其殘餘價金付款方法：地政
    機關鑑界後之同時再付六百萬元，登記完畢後同時全部價款全部交清。」是兩造
    契約所謂第一次付款，自應指定金以外於鑑界後交付之六百萬元，第二次付款，
    則為登記完畢時應付清之尾款，而本件買賣契約，原告僅支付定金二百萬元，其
    餘款項均未支付，為兩造所不爭，是被告縱未將原設定之最高限額抵押權塗銷，
    亦無違約之問題，此外，坐落二林鎮○○段萬興小段第四一五地號土地，因非屬
    本件不動產買賣標的之一部，已如前述，被告亦無負責排除該筆土地產權之義務
    ，被告縱未將第四一五地號土地交付，亦不生給付不能之問題。
四、綜上所述，被告既無詐騙原告或違約之事實，則原告於八十九年一月二十日，以
    福興郵局第五號存證信函，限期被告於文到一星期內解決第四一五號土地及路地
    之瑕疵與抵押權之債務，逾期即解除契約之意思表示，自不生解約之效力。從而
    原告本於兩造買賣契約第十三條及第十二條之規定，訴請被告將所收受之定金加
    倍返還予原告，及依民法第二百四十九條第三款規定「契約因可歸於受定當事人
    之事由，致不能履行時，該當事人應加倍返還其所受之定金」，請求被告依該條
    款加倍返還原告所受之定金，均無理由，應予駁回。原告之訴既經駁回，其假執
    行之聲請，因失所附麗，應併予駁回。
五、本件事證已臻明確，兩造其餘攻擊防禦方法及舉證，不予逐一論述，併此敘明。
六、結論：原告之訴為無理由，並依民事訴訟法第七十八條，判決如主文。
中      華      民      國    八十九    年      九      月      十三    日
                      台灣彰化地方法院民事第一庭
~B法      官  王義閔
右為正本係照原本作成。
如對本判決上訴，應於判決送達後二十日內向本院提出上訴狀。
~B法院書記官  林淑女
中      華      民      國    八十九    年      九      月      十五    日


司法院資訊處製作；財團法人民間司法改革基金會備份。
